臺灣高雄地方法院刑事判決　　　　　　110年度審易字第391號
公　訴　人　臺灣高雄地方檢察署檢察官
被　　　告　何青峰


上列被告因侵占案件，經檢察官提起公訴（109年度調偵字第855
號），被告於本院準備程序為有罪之陳述，經受命法官告知簡式
審判程序之旨，聽取檢察官、被告之意見後，合議庭裁定由受命
法官依簡式審判程序獨任審理，判決如下：
    主  文
何青峰犯侵占罪，處有期徒刑伍月，如易科罰金，以新臺幣壹仟
元折算壹日。未扣案之犯罪所得「五軸加工中心機」壹臺沒收，
於全部或一部不能沒收或不宜執行沒收時，追徵其價額。又犯侵
占罪，處有期徒刑肆月，如易科罰金，以新臺幣壹仟元折算壹日
。未扣案之犯罪所得「立式車床」壹臺沒收，於全部或一部不能
沒收或不宜執行沒收時，追徵其價額。應執行有期徒刑捌月，如
易科罰金，以新臺幣壹仟元折算壹日。
    事  實
一、何青峰為址設高雄市○○區○○路00○0 號「伍一動力開發
    有限公司（下稱伍一公司）」實際負責人，為從事業務之人
    。何青峰前於民國105年10月7日以伍一公司名義，與和潤企
    業股份有限公司（下稱和潤公司）就「五軸加工中心機」（
    型號LU：620、機號：6LUD00155，下稱A機臺）1臺，訂有附
    條件買賣契約書，約定伍一公司以新臺幣（下同）524萬760
    0元向和潤公司購買上開A機臺，買賣價金分期36個月攤還。
    另於105年10月25日以伍一公司名義，與和潤公司就「立式
    車床」（型式VL-46A、機號：79965，下稱B機臺）訂有附條
    件買賣契約書，約定伍一公司以268萬元向和潤公司購買上
    開B機臺，買賣價金分期48個月攤還。於清償完畢前，上開A
    、B機臺之所有權仍歸和潤公司所有，不得擅自處分。詎何
    青峰因積欠債務過多，竟基於意圖為自己不法之所有，基於
    業務侵占之犯意，於108年11月18日前之某日，擅自將A機臺
    以320萬元價格出賣予不詳之人，予以侵占入己。又於1個月
    後之某日，何青峰因真實姓名、年籍不詳之債權人到高雄市
    ○○區○○路00巷0○0號工廠，向何青峰催討債務，何青峰
    竟允許該債權人將上開B機臺拖走，而處分予以侵占入己。
    嗣因何青峰於108年11月間起，未再付款予和潤公司，經和
    潤公司員工於108年11月18日至伍一公司廠房調查，始查悉
    上情。
二、案經和潤公司告訴臺灣高雄地方檢察署檢察官偵查起訴。
    理  由
一、本件被告何青峰所犯係死刑、無期徒刑、最輕本刑為3年以
    上有期徒刑以外之罪，其於準備程序中就被訴事實為有罪之
    陳述，經法官告知簡式審判程序之旨，並聽取公訴人及被告
    之意見後，認為適宜進行簡式審判程序，依刑事訴訟法第27
    3條之1第1項規定，裁定進行審判程序。又依刑事訴訟法第2
    73條之2規定，簡式審判程序之證據調查，不受同法第159條
    第1項有關傳聞證據排除等規定之限制，亦即具有傳聞證據
    性質之各項證據，均有證據能力，得作為證據使用，合先敘
    明。
二、上開犯罪事實，業據被告於偵訊（他字卷第56、57頁，偵二
    卷第31、32頁）、本院審理時（審易卷第27、67、99、115
    、119頁）坦承不諱，並有附條件買賣契約書2份（他字卷第
    13至17、29至35頁）、動產擔保交易登記標的物明細表2份
    （他字卷第7、19、37頁）、高雄市政府經濟發展局動產擔
    保交易（附條件買賣）登記證明書、公告各2份（他字卷第5
    、11、21頁）在卷可稽，足認被告上開任意性自白，核與卷
    內積極事證相符，洵堪採為論罪之基礎。本案事證明確，被
    告犯行，堪以認定，應依法論科。
三、論罪科刑
  ㈠按行為後法律有變更者，適用行為時之法律，但行為後之法
    律有利於行為人者，適用最有利於行為人之法律，刑法第2
    條第1項定有明文。本件被告行為後，刑法第335條業於108
    年12月25日修正公布，並於同年月27日生效施行，因該條於
    72年6月26日後均未修正，故於94年1月7日刑法修正施行後
    ，所定罰金之貨幣單位為新臺幣，且其罰金數額依刑法施行
    法第1條之1第2項前段規定提高為30倍，本次修法僅係將上
    開條文之罰金數額調整換算後予以明定，尚無新舊法比較之
    問題，應逕適用修正後刑法之規定。
  ㈡核被告所為，均係犯刑法第335條第1項之侵占罪（共2罪）
    。被告所犯上開2罪，犯意各別，標的互殊、時地有異，應
    予分論併罰。
  ㈢爰審酌被告為伍一公司實際負責人，明知本件A、B機臺於附
    條件買賣價金清償完畢前，仍屬和潤公司所有，竟為償還其
    他債務，將尚屬和潤公司所有之機臺侵占入己，並賣予不詳
    之人或任由不詳之人拖走抵債，所為實屬不該，惟已賠償部
    分損失，而與和潤公司達成和解；兼衡被告教育程度二技畢
    業，現在從事製造業負責人，月收入約10萬元，已婚，有三
    個小孩等智識、家庭及經濟狀況（審易卷第119頁）等個人
    責任基礎，暨其犯罪之動機、目的、手段、所生損害等一切
    情狀，分別量如主文所示之刑，並均諭知如易科罰金之折算
    標準，並定其應執行之刑，且諭知如易科罰金之折算標準。
四、按犯罪所得，屬於犯罪行為人者，沒收之。前2項之沒收，
    於全部或一部不能沒收或不宜執行沒收時，追徵其價額，刑
    法第38條之1第1項前段、第3項分別定有明文。經查，本件
    被告分別侵占「五軸加工中心機」、「立式車床」入己，均
    為本件犯罪所得無訛；又上開機臺固先後經被告賣予不詳之
    人、任由不詳之人拖走抵債而下落不明，惟遍查卷內證物，
    尚無事證可認上開機臺均已滅失，是仍應依刑法第38條之1
    第1項、第3項規定，諭知上開機臺均沒收之，如全部或一部
    不能沒收或不宜執行沒收時，追徵其價額；且宣告有多數沒
    收，依法併執行之。
據上論斷，應依刑事訴訟法第273條之1第1項、第284條之1、第2
99條第1項前段，刑法第335條第1項、第41條第1項前段、第51條
第5款、第8款、第38條之1第1項前段、第3項、第40條之2第1項
，刑法施行法第1條之1第1項，判決如主文。
本案經檢察官鄭博仁提起公訴，檢察官呂乾坤到庭執行職務。
中    華    民    國   110    年    11    月    10    日
                  刑事第五庭    法  官  李昆南
以上正本證明與原本無異。
如不服本判決應於收受送達後20日內向本院提出上訴書狀，並應
敘述具體理由；如未敘述上訴理由者，應於上訴期間屆滿後20日
內向本院補提理由書（均須按他造當事人之人數附繕本）「切勿
逕送上級法院」。
因疫情而遲誤不變期間，得向法院聲請回復原狀。
中    華    民    國   110    年    11    月    11    日
                                書記官  鄭仕暘
 
附錄本判決論罪科刑法條：
中華民國刑法第335條
意圖為自己或第三人不法之所有，而侵占自己持有他人之物者，
處5年以下有期徒刑、拘役或科或併科3萬元以下罰金。
前項之未遂犯罰之。